【裁判字號】    97,訴,1292
【裁判日期】    971202
【裁判案由】    違反毒品危害防制條例
【裁判全文】
臺灣臺南地方法院刑事判決              97年度訴字第1292號
公  訴  人  臺灣臺南地方法院檢察署檢察官
被      告  甲○○
上列被告因違反毒品危害防制條例案件，經檢察官提起公訴（97
年度毒偵字第1261號、第1358號），被告於本院準備程序中就被
訴事實為有罪之陳述，經本院合議庭裁定由受命法官進行簡式審
判程序，判決如下：
    主  文
甲○○施用第一級毒品，累犯，處有期徒刑拾月，扣案海洛因壹
包（驗餘淨重零點肆伍捌公克）沒收銷燬之，扣案海洛因之空包
裝袋壹個沒收之；又施用第二級毒品，累犯，處有期徒刑伍月；
又施用第一級毒品，累犯，處有期徒刑壹年，扣案海洛因拾伍包
（合計淨重壹點陸陸公克）均沒收銷燬之，扣案海洛因之空包裝
袋拾伍個均沒收之；又施用第二級毒品，累犯，處有期徒刑陸月
。應執行有期徒刑壹年陸月，扣案海洛因壹包（驗餘淨重零點肆
伍捌公克）、海洛因拾伍包（合計淨重壹點陸陸公克）均沒收銷
燬之，扣案海洛因之空包裝袋共拾陸個均沒收之。
    事實及理由
一、本件犯罪事實：甲○○前於民國90年間，因違反毒品危害防
    制條例（施用第二級毒品）案件，經本院於90年2月26日以
    90年度毒聲字第489號裁定令入強制戒治處所戒治，後於90
    年12月10日停止戒治，所餘期間付保護管束，於91年6月17
    日保護管束期滿，以執行完畢論。嗣於強制戒治執行完畢釋
    放後之5年內，又於93年間，因違反毒品危害防制條例（施
    用第二級毒品）案件，經本院於94年1月27日以以93年度簡
    上字第239號判決判處有期徒刑10月確定，甫於95年3月31日
    縮刑期滿執行完畢。詎其仍未能戒除毒癮，復分別基於施用
    第一、二級毒品之犯意，分別於(一)97年5月10日凌晨2時50分
    許為警採尿前之26小時內之某時許，在不詳地點，施用第一
    級毒品海洛因1次，(二)97年5月5日晚上8時許，在其朋友位於
    高雄縣興達港附近之住處，以將第二級毒品甲基安非他命置
    入吸食器內點燃燒烤吸食煙霧之方式，施用甲基安非他命1
    次。嗣同年月9日晚上10時40分許，在臺南縣永康市○○路
    427號榮民醫院前，為警查獲其持有海洛因1包（檢驗前淨重
    0.466公克、檢驗後淨重0.458公克；含袋重0.7公克），並
    經徵得其同意採尿送驗後，結果呈鴉片代謝物（可待因及嗎
    啡）及安非他命類（安非他命及甲基安非他命）陽性反應。
    (三)97年5月21日晚上8時許，在其臺南市○區○○路1181巷32
    號住處，將第一級毒品海洛因加水置入針筒內注射之方式，
    施用海洛因1次；(四)97年5月23日下午3時21分許為警採尿前
    96小時內之某時許，在同一地點，以將第二級毒品甲基安非
    他命放入玻璃管內點火烘烤吸食煙霧之方式，施用甲基安非
    他命1次。嗣其於97年5月23日下午2時32分許，在臺南市○
    ○路69巷40弄28號前，因形跡可疑而為警盤查，並經其同意
    搜索，當場在其所穿褲子後腰間內側查獲海洛因15包（合計
    淨重1.66公克，空包裝總重1.79公克；合計含袋重3.58公克
      ），復徵得其同意採尿送驗後，結果呈鴉片海洛因代謝物
    （可待因及嗎啡）及安非他命類（安非他命及甲基安非他命）
    陽性反應之結果，而悉上情。
二、上開犯罪事實之證據：
（一）被告於警詢、檢察官偵查中，及本院審理時之自白。
（二）犯罪事實(一)(二)：正修科技大學超微量研究科技中心97年5
      月26日檢驗報告（編號：R00-0000-000）、臺南縣警察局
      毒品犯罪嫌疑人尿液採驗作業管制紀錄清冊、臺南縣警察
      局永康分局偵辦毒品防制條例初步檢驗報告書、扣押書、
      高雄市立凱旋醫院97年6月30日高市凱醫驗字第7417號濫
      用藥物成品檢驗鑑定書各1紙、現場及扣案物品照片4幀，
      及扣案海洛因1包（檢驗前淨重0.466公克、驗餘淨重
      0.458公克；含袋重0.7公克）。
（三）犯罪事實(三)(四)：詮昕科技股份有限公司於97年6月5日出具
      之濫用藥物尿液檢驗報告（報告編號：00000000）、臺南
      縣警察局第六分局調查甲○○涉嫌毒品案送驗尿液及年籍
      對照表、查獲甲○○涉毒品案初步檢驗報告書、法務部調
      查局濫用藥物實驗室97年6月23日調科壹字第09723028190
      號鑑定書各1紙、臺南縣警察局第六分局扣押物品目錄表
      、扣押物品照片1幀，及扣案海洛因15包（合計淨重1.66
      公克，空包裝總重1.79公克；合計含袋重3.58公克）。
三、按海洛因經注射入人體後，約80%於24小時內自尿中排出，
    代謝物嗎啡之平均可檢出時限約為26小時，安非他命則約70
    %於24小時內自尿中排出、約90%於96小時內自尿中排出，而
    國內尿液中甲基安非他命之檢驗僅鑑定其是否呈陽性反應，
    尚無定其含量，且甲基安非他命成分之檢出與其投與方式、
    投與量、個人體質、採尿時間與檢測儀器之精密度等諸多因
    素有關，雖僅憑尿液中呈安非他命陽性反應，並無法確實推
    算吸食時間距採集時間之長短，惟依上述資料推斷，最長可
    能不會超過4日（參行政院衛生署藥物食品檢驗局81年9月8
    日（81）藥檢壹字第8114885號及同年2月8日（81）藥檢壹
    字第001156號函），佐以被告查獲採尿時間，及其尿液送驗
    分別呈鴉片代謝物（可待因及嗎啡）、鴉片海洛因代謝物（
    可待因及嗎啡）及安非他命類（安非他命及甲基安非他命）
    陽性反應之結果，被告自白於上開時、地，施用第一級毒品
    海洛因及第二級毒品甲基安非他命之犯行，足堪認定。
四、按92年7月9日新修正之毒品危害防制條例刪除「2犯」及「3
    犯」之規定，將施用毒品者簡化區分為初犯、再犯，並認施
    用毒品者係屬病患性犯人，以觀察、勒戒戒除其身癮，以強
    制戒治去除其心癮。經觀察、勒戒或強制戒治執行完畢釋放
    後，若係5年後再犯該條例第10條施用毒品罪者，檢察官應
    先聲請法院裁定令被告入勒戒處所觀察、勒戒，並視有無繼
    續施用毒品傾向，決定應予釋放、為不起訴之處分，或應聲
    請法院裁定令入勒戒處所強制戒治；若係5年內「再犯」同
    條例第10條施用毒品罪者，依同條例第23條第2項規定，檢
    察官則應依法追訴；且觀諸該條例第20條第3項，及同條例
    第23條第2項之修正理由，如施用毒品者係前經觀察、勒戒
    或強制戒治等治療程序執行完畢5年後，始再施用毒品之「
    初犯」，因前所執行之觀察、勒戒或強制戒治已足收戒除毒
    癮之效，自應重新執行觀察、勒戒或強制戒治等治療程序，
    並於治療程序執行完畢後，由檢察官為不起訴處分，毋庸對
    之追訴處罰；反之，在「再犯」之情形，因其先前所為治療
    程序顯未能收戒斷毒癮之效，且考量施用毒品者之再犯率偏
    高，乃簡化其刑事處遇程序，而逕予追訴處罰，不再施以治
    療程序。參酌上開立法理由，修正毒品危害防制條例就施用
    毒品者，祇於「初犯」及「5年後再犯」二種情形，有其追
    訴條件之限制，即須於初犯經觀察、勒戒或強制戒治釋放後
    ，5年內均無施用毒品之行為，始能認其前所實施之觀察、
    勒戒或強制戒治已足遮斷毒癮，而得於5年後再犯時，再予
    適用初犯之規定，重行觀察、勒戒等程序。倘5年內已經再
    犯，被依法追訴處罰，縱其第3次（或第3次以上）施用毒品
    之時間在初犯釋放5年以後，即與「5年後再犯」之情形有別
    ，而無5年戒斷期之存在，自無再經觀察、勒戒及強制戒治
    之必要，應由檢察官逕行起訴（最高法院95年度台非字第59
    號判決及95年第7次刑事庭會議決議、97年第2次刑事庭會議
    決議）。
五、經查，被告前因施用第二級毒品案件，經送強制戒治後，於
    91年6月17日執行強制戒治完畢；再於93年因施用第二級毒
    品案件，經本院判處有期徒刑10月確定，有臺灣高等法院被
    告前案紀錄表在卷可稽。被告於強制戒治執行完畢5年內之
    93年間，已再犯施用毒品之罪，本件施用毒品之犯行，乃屬
    3犯以上，縱其施用毒品之時間在初犯釋放5年以後，即與「
    5年後再犯」之情形有別，參諸前揭最高法院判決及刑事庭
    會議決議意旨，仍應依法論科；且查海洛因、甲基安非他命
    分別係屬毒品危害防制條例第2條第2項第1款、第2款所列之
    第一、二級毒品，核被告4次所為，分別係犯毒品危害防制
    條例第10條第1項之施用第一級毒品罪、同條例第10條第2項
    之施用第二級毒品罪，且其施用前後持有第一、二級毒品之
    低度行為，應為其施用之高度行為所吸收，不另論罪；又被
    告施用第一級、第二級毒品之4次犯行，犯意各別、方法互
    殊，應分論併罰之。另被告有如事實欄所載之違反毒品危害
    防制條例前科，甫於95年3月31日縮刑期滿執行完畢，有臺
    灣高等法院被告前案紀錄表在卷可參，其於受有期徒刑執行
    完畢後5年內故意再犯本件有期徒刑以上之各罪，均為累犯
    ，均應依法加重其刑。
六、爰審酌被告迭經觀察、勒戒及強制戒治，仍未能體認施用毒
    品對於自身健康之危害，仍多次施用毒品，意志力薄弱，以
    及犯後業已坦承犯行，態度良好等一切情狀，分別量處如主
    文所示之刑，並定其應執行刑；且參司法院大法官會議解釋
    釋字第144號：「數罪併罰中之一罪，依刑法規定得易科罰
    金，若因與不得易科之他罪併合處罰結果而不得易科罰金時
    ，原可易科部分所處之刑，自亦無庸為易科折算標準之記載
    。」之意旨，被告施用第二級毒品甲基安非他命之宣告刑毋
    庸為易科罰金折算標準之諭知。
七、至扣案海洛因1包（驗餘淨重0.458公克）、海洛因15包（合
    計淨重1.66公克、空包裝總重1.79公克），不論屬於犯人與
    否，均應依毒品危害防制條例第18條第1項前段規定，沒收
    銷燬之；而其空包裝袋16個，既可與毒品析離，且均為被告
    所有便於攜帶以供其施用第一級毒品海洛因之用，爰均依刑
    法第38條第1項第2款宣告沒收之。
據上論斷，應依刑事訴訟法第273條之1第1項、第299條第1項前
段、第310條之2、第454條，毒品危害防制條例第10條第1項、第
2項、第18條第1項，刑法第11條、第47條第1項、第51條第5款、
第38條第1項第2款，判決如主文。
本案經檢察官乙○○到庭執行職務
中    華    民    國    97    年    12    月    2     日
                  刑事第十二庭  法  官  魏玉英
以上正本證明與原本無異。
如不服本判決應於收受本判決後10日內向本院提出上訴書狀，並
應敘述具體理由。如未敘述上訴理由者，應於上訴期間屆滿後20
日內向本院補提理由書狀（均須按他造當事人之人數附繕本）「
切勿逕送上級法院」。
                                書記官  曾盈靜
中    華    民    國    97    年    12    月    3     日
附錄本案論罪科刑法條全文
毒品危害防制條例第10條
施用第一級毒品者，處6月以上5年以下有期徒刑。
施用第二級毒品者，處3年以下有期徒刑。


司法院資訊處製作；財團法人民間司法改革基金會備份。
